【裁判字號】    93,訴,2192
【裁判日期】    950510
【裁判案由】    優惠存款
【裁判全文】
臺北高等行政法院判決
                                     93年度訴字第02192號
                              .
原      告  甲○○
訴訟代理人  丙○○
被      告  銓敘部
代  表  人  乙○○部長）住同.
訴訟代理人  戊○○
            丁○○
上列當事人間因優惠存款事件，原告提起行政訴訟。本院判決如
下：
    主  文
原告之訴駁回。
訴訟費用由原告負擔。
    事  實
一、原告原任交通部臺灣區國道新建工程局科長，其自願退休案
    ，經該局以民國（下同）90年2 月13日國工局90人字第0260
    8 號函請被告辦理，經被告以90年2 月22日退三字第199397
    3 號函（下稱原處分）核定以薦派第9 職等年功薪7 級710
    薪點，並採其新制（指公務人員退休法84年7 月1 日施行後
    之退休公務人員退撫新制）施行前任職年資26年7 個月，核
    定年資26年，新制施行後任職年資5 年8 個月20天，核定年
    資6 年4 個月，分別核給其新制施行前月退休金為86% 、新
    制施行後月退休金為13% ，自90年3 月21日退休生效，公保
    養老給付不得辦理優惠存款〔原處分「說明：…三、…(五)李
    科長（即原告）退休金其他現金給與補償金一次發給，應發
    補償金額計新臺幣352,344 元，不得辦理優惠存款。」等語
    〕，並於原處分所附公務人員月退休金證書之附記欄記載「
    不得辦理優惠存款」等語。原告不服原處分暨所附公務人員
    月退休金證書有關公保養老給付金額不得辦理優惠存款部分
    ，申請復審，經公務人員保障暨培訓委員會以復審逾期為由
    ，以92年11月18日92公審決字第0303號復審決定書駁回；原
    告不服，向本院提起行政訴訟，請求撤銷原處分及上開復審
    決定，經本院以原告起訴不合法，以93年6 月30日93年度訴
    字第152 號裁定駁回，並經最高行政法院94年11月3 日94年
    度裁字第2341號裁定維持原裁定。原告並於93年4 月28日（
    被告收文日期）向被告請求確認原處分無效，經被告以93年
    5 月18日部退一字第0932364783號書函函覆略以：「…台端
    （即原告）不服本部上開退休核定函之相關處分（即原處分
    ），業已循序向臺北高等行政法院提起行政訴訟審理中。本
    案台端申請書主張本件本部上開核定函相關處分無效之理由
    ，台端於93年4 月20日向臺北高等行政法院所提之補充理由
    狀亦有列舉，本部已據以提出答辯。本案既已繫屬臺北高等
    行政法院審理中，仍請靜候司法判決。」等語，原告仍不服
    ，遂提起本件行政訴訟。
二、兩造聲明：
  (一)原告聲明：
    1.請求確認原處分及附件（指所附公務人員月退休金證書）
      所載「不得辦理優惠存款」部分無效。
    2.被告應自90年3 月21日之翌日即同年月22日起至原告得辦
      理優惠存款之日止，按月給付原告相當於優惠存款利息之
      損失新臺幣（下同）23,932元，及至清償日止按年息5%計
      算之利息。
    3.訴訟費用由被告負擔。
  (二)被告聲明：如主文所示。
三、兩造之爭點：
  (一)原告主張：
    1.原告自58年6 月26日至79年7 月16日任職於警察機關共30
      餘年，係符合退休公務人員公保養老給付金額優惠存款要
      點所定得適用優惠存款之機關。雖原告之最後在職機關與
      公務人員公保養老給付金額優惠存款要點規定不同，惟公
      務人員之任用、分發、調派，皆依法為之，非公務人員所
      得任意決定，原處分及89年10月4 日修正發布之退休公務
      人員公保養老給付金額優惠存款要點第2 條規定，以最後
      在職機關認定有無適用優惠存款，顯然違反憲法第7 條平
      等原則、行政程序法第6 條、司法院釋字第542 號解釋、
      比例原則及核心保障原則，應屬無效。且依前開司法院釋
      字第542 號解釋意旨，行政命令亦受平等原則之拘束，被
      告稱得本其權責以審酌優惠存款得適用之對象及範圍云云
      ，顯然違背三權分立原則之相互制衡原則。
    2.原處分未經合法送達，有程序上重大明顯瑕疵而無效。被
      告應向原告為通知及送達，始生送達之效力，被告明知原
      告之戶籍地址，而以函送交通部臺灣區國道新建工程局發
      文原告，非依原告之住所送達，參酌學者陳敏所著行政法
      論中之闡述，顯然違反行政程序法第68條第1 項、第3項
      、第76條第2 項及第100 條第1 項前段規定。公務人員退
      休法施行細則屬命令，同細則第27條不可作為行政機關對
      於人民為行政處分可不對人民為送達之依據。而行政程序
      法係經立法院三讀通過之有利於人民之法律，既明定送達
      之方式、送達人、送達處所等項，且公布在後，自應予適
      用該法規定。被告未提出證據證明其有轉交之委託、請交
      通部臺灣區國道新建工程局發文原告之意思表示，及該局
      如何有代為轉交之義務，且與行政程序法第15條、第16條
      規定不合。
    3.原處分未載明記載不得辦理優惠存款之法令依據及處分理
      由，雖被告嗣以92年12月4 日部退一字第0922304442號函
      記載不得辦理優惠存款之處分理由，惟仍未表明其法令依
      據，有違行政程序法第96條第1 項規定，而有明顯重大瑕
      疵，故應為無效。且原處分未於主旨或說明欄記載「不得
      辦理優惠存款」，僅記載於附件公務人員月退休金證書之
      附記欄，有違行政處分之明確性。
    4.原告自58年6 月26日至79年7 月16日任職於警察機關，原
      告因原處分致未能辦理優惠存款所受損害共計23,932元，
      自得依行政訴訟法第7 條合併請求被告賠償。
  (二)被告主張：
    1.退休公務人員公保養老給付金額優惠存款要點於63年12月
      訂定發布時，第1 條即明定，養老給付金額辦理優惠存款
      之範圍，以依公務人員退休法核准退休之人員，並依行政
      院公布之全國軍公教人員待遇支給辦法所定之公務人員俸
      額標準表支薪者為限。上開要點係被告本於權責，依制度
      之本旨，於符合整體公益衡平原則，並兼顧退休公務人員
      之實質權益保障，就不同待遇類型人員之退休與在職所得
      多寡加以斟酌後所為規定，以符合優惠存款制度乃為照顧
      現職所得及退休所得偏低之公務人員退休生活之建制意旨
      。至84年11月18日修正發布之退休公務人員公保養老給付
      金額優惠存款要點第2 條第1 項規定：「退休公務人員公
      保養老給付金額依本要點辦理優惠存款，須合於下列各款
      條件：(一)依公務人員退休法辦理退休。(二)最後在職之機關
      係適用行政院訂定之全國軍公教員工待遇支給要點之公務
      人員俸額標準表支薪。(三)依中華民國84年7 月1 日公務人
      員退休法修正施行前之公務人員保險年資，所核發之養老
      給付。」又上開要點目前均未變更。
    2.關於原告主張上開優存要點規定以最後在職機關為是否適
      用優惠存款之理由，有違平等原則云云。按退休公務人員
      公保養老給付金額優惠存款要點之訂定，係屬被告之職權
      ，此由司法院釋字第443 號解釋理由書之層級化法律保留
      原則體系，就關於給付行政措施，應屬低密度法律保留可
      知，是以給付行政措施應對何一群體、何種事項為給付，
      給付之種類，項目為何，應由行政機關基於其行政之積極
      性、公益性，酌量當時之社會經濟狀況、財政收支情形，
      除非涉及公共利益之重大事項，應有法律或法律授權之命
      令為依據之必要外，自應有行政機關整體性考量之自由形
      成空間。又最高行政法院93年度判字第78號就同為公保優
      惠存款事件之判決理由以，優惠存款係為政策性補助措施
      ，於政府預算有限之情況下，主管機關自得本其權責加以
      審酌得適用之對象與範圍，以期有限之資源發揮最大之效
      益。退休公務人員公保養老給付金額優惠存款要點之訂定
      既屬被告之職權，在審酌政府財力負擔及各類公務人員待
      遇類型等因素，考量整體公益衡平原則，並兼顧退休公務
      人員之實質權益保障，於政府補助性支出之資源有限情況
      下，以退休公務人員最後在職機關係適用行政院訂定之全
      國軍公教員工待遇支給要點之公務人員俸額標準表支薪為
      其要件，亦即就上開優惠存款制度之對象與範圍為必要及
      限定性之分配，難謂與憲法第7 條之平等原則相牴觸。是
      以，被告所定退休公務人員公保養老給付金額優惠存款要
      點尚無違反平等原則甚明。
    3.關於原告主張原處分未依法送達云云。原告自願退休案，
      經被告以原處分核定自同年3 月21日退休生效，並檢附公
      務人員退休金證書及公務人員退休證等文件，函送交通部
      臺灣區國道新建工程局發交原告，依該局92年9 月24日國
      工局人字第0920018471號函所附該局同仁程蘭英92年9 月
      22日書面證明所載，原處分業經程蘭英於90年2 月27日代
      為收執，並於同年3 月2 日轉交原告，且據中央信託局股
      份有限公司之公保系統資料顯示，原告公保養老給付之支
      票業於90年3 月22日兌現。準此，原處分暨所附公務人員
      退休金證書及公務人員退休證，前經被告函送交通部臺灣
      區國道新建工程局發交原告，已於90年3 月2 日合法送達
      原告。
    4.交通部臺灣區國道新建工程局之公務人員係按未實施用人
      費率交通事業機構待遇類型支薪，並非依行政院訂定之全
      國軍公教員工待遇支給要點之公務人員俸額標準表支俸（
      薪），亦非因機關改制或待遇類型變更改依行政院訂定之
      全國軍公教員工待遇支給要點之公務人員俸額標準表支俸
      （薪），依退休公務人員一次退休金優惠存款辦法第2 條
      及退休公務人員公保養老給付金額優惠存款要點第2 點規
      定，該局退休人員擇領或兼領之一次退休金及公保養老給
      付不得辦理優惠存款。原告領取之退休金其他現金給與補
      償金額計352,344 元，應不得辦理優惠存款。原處分雖未
      於備註敘明：「李科長非屬依行政院訂定之全國軍公教員
      工待遇支給要點之公務人員俸額標準表支俸（薪）之公務
      人員，依規定不得辦理優惠存款。」等語，惟原告所領之
      其他現金給與補償金及公保養老給付均不得辦理優惠存款
      ，此乃被告基於依法行政之當然結果，並於原處分所附公
      務人員月退休金證書載明「不得辦理優惠存款」等語，並
      無違誤。
    5.原告之公保養老給付不得辦理優惠存款，已如前述，是以
      其請求辦理優惠存款利息時之損失每月23,932元，並自清
      償日止，按年息5%計算之利息乙節，於法實屬無據。
    理  由
一、原告主張：原處分及89年10月4 日修正發布之退休公務人員
    公保養老給付金額優惠存款要點第2 條規定，以最後在職機
    關認定有無適用優惠存款，顯然違反憲法第7 條平等原則、
    司法院釋字第542 號解釋、比例原則及核心保障原則，應屬
    無效。原處分未經合法送達，有程序上重大明顯瑕疵而無效
    ：(1)被告應向原告為通知及送達，始生送達之效力，其被告
    明知原告之戶籍地址，而以函送交通部臺灣區國道新建工程
    局發文原告，非依原告之住所送達，顯然違反行政程序法第
    68條第1 項、第3 項、第76條第2 項及第100 條第1 項前段
    規定。原處分附記欄記載「不得辦理優惠存款」，未記載於
    主旨或說明，且未載明記載不得辦理優惠存款之法令依據及
    理由，有違行政程序法第96條第1 項規定，而有明顯重大瑕
    疵，應為無效。且原告自58年6 月26日至79年7 月16日任職
    於警察機關，原告因原處分致未能辦理優惠存款所受損害共
    計23,932元，自得依行政訴訟法第7 條合併請求被告賠償。
    據此，依行政訴訟法第6 條第1 項、第8 條及國家賠償法規
    定，求為判決如聲明所示云云。
二、被告則以：優惠存款係為政策性補助措施，於政府預算有限
    之情況下，主管機關自得本其權責加以審酌得適用之對象與
    範圍，以期有限之資源發揮最大之效益，退休公務人員公保
    養老給付金額優惠存款要點之訂定既屬被告之職權，在審酌
    政府財力負擔及各類公務人員待遇類型等因素，考量整體公
    益衡平原則，並兼顧退休公務人員之實質權益保障，就不同
    待遇類型人員之退休與在職所得多寡加以斟酌後，以退休公
    務人員最後在職機關係適用行政院訂定之全國軍公教員工待
    遇支給要點之公務人員俸額標準表支薪為其要件，亦即就上
    開優惠存款制度之對象與範圍為必要及限定性之分配，難謂
    與憲法第7 條之平等原則相牴觸；原告自願退休案，經被告
    以原處分核定自同年3 月21日退休生效，並檢附公務人員退
    休金證書及公務人員退休證等文件，函送交通部臺灣區國道
    新建工程局發交原告，依該局92年9 月24日國工局人字第09
    20018471號函所附該局同仁程蘭英92年9 月22日書面證明所
    載，原處分業經程蘭英於90年2 月27日代為收執，並於同年
    3 月2 日轉交原告，且據中央信託局股份有限公司之公保系
    統資料顯示，原告公保養老給付之支票業於90年3 月22日兌
    現。準此，原處分暨所附公務人員退休金證書及公務人員退
    休證，前經被告函送交通部臺灣區國道新建工程局發交原告
    ，已於90年3 月2 日合法送達原告；交通部臺灣區國道新建
    工程局之公務人員係按未實施用人費率交通事業機構待遇類
    型支薪，並非依行政院訂定之全國軍公教員工待遇支給要點
    之公務人員俸額標準表支俸（薪），亦非因機關改制或待遇
    類型變更改依行政院訂定之全國軍公教員工待遇支給要點之
    公務人員俸額標準表支俸（薪），依退休公務人員一次退休
    金優惠存款辦法第2 條及退休公務人員公保養老給付金額優
    惠存款要點第2 點規定，該局退休人員擇領或兼領之一次退
    休金及公保養老給付不得辦理優惠存款。原告領取之退休金
    其他現金給與補償金額計352,344 元，應不得辦理優惠存款
    。原處分雖未於備註敘明：「李科長非屬依行政院訂定之全
    國軍公教員工待遇支給要點之公務人員俸額標準表支俸（薪
    ）之公務人員，依規定不得辦理優惠存款。」等語，惟原告
    所領之其他現金給與補償金及公保養老給付均不得辦理優惠
    存款，此乃被告基於依法行政之當然結果，並於原處分所附
    公務人員月退休金證書載明「不得辦理優惠存款」等語，並
    無違誤。原處分及附件（指所附公務人員月退休金證書）所
    載「不得辦理優惠存款」部分並無原告主張行政程序法第11
    1 條第7 款之無效情形，求為判決駁回原告之訴等語。
三、原告原任交通部臺灣區國道新建工程局科長，其自願退休案
    ，經該局以90年2 月13日國工局90人字第02608 號函請被告
    辦理，經被告以原處分核定以薦派第9 職等年功薪7 級710
    薪點，並採其新制（指公務人員退休法84年7 月1 日施行後
    之退休公務人員退撫新制）施行前任職年資26年7 個月，核
    定年資26年，新制施行後任職年資5 年8 個月20天，核定年
    資6 年4 個月，分別核給其新制施行前月退休金為86% 、新
    制施行後月退休金為13% ，自90年3 月21日退休生效，公保
    養老給付不得辦理優惠存款〔原處分「說明：…三、…(五)李
    科長（即原告）退休金其他現金給與補償金一次發給，應發
    補償金額計新臺幣352,344 元，不得辦理優惠存款。」等語
    〕，並於原處分所附公務人員月退休金證書之附記欄記載「
    不得辦理優惠存款」等語，以上事實為兩造所不爭，並有交
    通部臺灣區國道新建工程局90年2 月13日國工局90人字第02
    608 號函、原告之公務人員退休（職）事實表、原處分暨所
    附公務人員月退休金證書附卷可稽，為可確認之事實。
四、按行政程序法第111 條第7 款規定：「其他具有重大明顯之
    瑕疵」之無效事由，為概括規定，係指該瑕疵明顯違反法律
    規定意旨，特別是指違反公權力行使限制而造成人民權益嚴
    重侵害者而言（司法院釋字第425 號、第513 號解釋參照）
    ，且所謂「重大明顯」，則係指行政處分瑕疵達於重大，且
    依一般人合理之判斷甚為明顯而一目了然者。
五、原告以原處分僅於附記欄記載「不得辦理優惠存款」，然關
    此事項應記載於原處分之主旨或說明，且未載明法令依據，
    有違行政處分之明確性原則；原處分之送達係由同事轉交，
    不符合行政程序法第67條以下關於送達之規定，故送達不生
    效力；原告於警察機關服務之期間較長，若以最後任職機關
    來認定有無優惠存款之權利，有違憲法平等原則、比例原則
    、核心保障原則及司法院釋字第542 號解釋。原處分具有一
    望而知之重大明顯瑕疵，依行政程序第111 條第7 款規定，
    應屬無效云云。經查：
  (一)按行政程序法第97條規定：「書面之行政處分有下列各款情
    形之一者，得不記明理由：…三、大量作成之同種類行政處
    分或以自動機器作成之行政處分依其狀況無須說明理由者。
    …。」查交通部臺灣區國道新建工程局之公務人員係按未實
    施用人費率交通事業機構待遇類型支薪，此有交通部79年6
    月20日交人(四)字第018084號函附卷可稽，並非依行政院訂定
    之全國軍公教員工待遇支給要點之公務人員俸額標準表支俸
    （薪），亦非因機關改制或待遇類型變更改依行政院訂定之
    全國軍公教員工待遇支給要點之公務人員俸額標準表支俸（
    薪）；依退休公務人員一次退休金優惠存款辦法第2 條規定
    ：「（第1 項）退休公務人員一次退休金辦理優惠存款，須
    合於下列各款條件：一、依公務人員退休法辦理退休。二、
    最後在職之機關係適用行政院訂定之全國軍公教員工待遇支
    給要點之公務人員俸額標準表支薪。三、依中華民國84年7
    月1 日公務人員退休法修正施行前原規定標準核發之一退休
    金。（第2 項）如因機關改制或待遇類型變更始符合前項規
    定之機關，其人員於中華民國84年6 月30日以前曾任符合併
    計公務人員退休之年資，未曾領取待遇差額、退休金差額或
    未支領單一薪給、中美基金、實施用人費率或未實施用人費
    率事業機構待遇者，其任職期間所計給之一次退休金得辦理
    優惠存款。…」及退休公務人員公保養老給付金額優惠存款
    要點第2 條第1 項規定：「依本要點辦理優惠存款，須合於
    下列各款條件：(一)依公務人員退休法辦理退休。(二)最後在職
    之機關係適用行政院訂定之全國軍公教員工待遇支給要點之
    公務人員俸額標準表支薪。(三)依中華民國84年7 月1 日公務
    人員退休法修正施行前之公務人員保險年資，所核發之養老
    給付。」交通部臺灣區國道新建工程局退休人員擇領或兼領
    之一次退休金及公保養老給付不得辦理優惠存款。以原告既
    無選擇領取一次退休金，則不得辦理優惠存款之註記當指公
    保養老給付不得辦理優惠存款。且依公務人員退休金其他現
    金給與補償金發給辦法規定核發之退休金其他現金給與補償
    金，不適用退休公務人員一次退休金優惠存款辦法規定。準
    此，原告領取之退休金其他現金給與補償金額計352,344 元
    ，應不得辦理優惠存款。原處分雖未於備註敘明：「李科長
    非屬依行政院訂定之全國軍公教員工待遇支給要點之公務人
    員俸額標準表支俸（薪）之公務人員，依規定不得辦理優惠
    存款。」等語，惟原告所領之其他現金給與補償金及公保養
    老給付均不得優惠存款，此乃被告適用上開退休公務人員一
    次退休金優惠存款辦法、退休公務人員公保養老給付金額優
    惠存款要點之當然結果，於原處分所附公務人員月退休金證
    書載明「不得辦理優惠存款」等語，於法有據；且對於未實
    施用人費率交通事業機構待遇類型支薪及非因機關改制或待
    遇類型變更改依行政院訂定之全國軍公教員工待遇支給要點
    之公務人員俸額標準表支俸之公務人員退休，而選擇領取一
    次退休金者而言，原處分屬被告大量作成之同種類行政處分
    ，未逐案載明公保養老給付不得辦理優惠存款之理由及法令
    依據，尚無違行政程序法第97條之規定。是原告主張：原處
    分僅於附記欄記載「不得辦理優惠存款」，未載於原處分之
    主旨或說明，且未載明法令依據云云，顯非行政程序法第11
    1 條第7 款「其他具有重大明顯之瑕疵」之無效情形，自不
    足採。
  (二)按行政程序法第67條規定：「送達，除法規另有規定外，由
    行政機關依職權為之。」第68條第1 項規定：「送達由行政
    機關自行或交由郵政機關送達。」第110 條第1 項規定：「
    書面之行政處分自送達相對人及已知之利害關係人起；書面
    以外之行政處分自以其他適當方法通知或使其知悉起，依送
    達、通知或使知悉之內容對其發生效力。」公務人員退休法
    施行細則第27條規定：「退休人員經審定給與退休金者，由
    銓敘部填發退休金證書，函送服務機關發交退休人員，並以
    副本送審計機關、支給機關及基金管理機關。」查原告原任
    交通部臺灣區國道新建工程局科長，其自願退休案，前經該
    局以90年2 月13日國工局90人字第02608 號函送被告辦理，
    ，嗣經被告以原處分核定自同年3 月21日退休生效，並檢附
    公務人員退休金證書及公務人員退休證等文件，函送交通部
    臺灣區國道新建工程局發交原告。依卷附交通部臺灣區國道
    新建工程局92年9 月24日國工局人字第0920018471號函所附
    該局同仁程蘭英92年9 月22日書面證明所載，原處分及所檢
    附公務人員月退休金證書及公務人員退休證等文件業經程蘭
    英於90年2 月27日代為收執，並於同年3 月2 日轉交原告。
    復依卷附公務人員退休撫卹基金管理委員會90年3 月5 日90
    財管業二字第0222674 號核發退休金通知填載，原告90年3
    月21日至同年6 月30日之新制年資之月退休金，業於同年3
    月21日撥入其帳戶。又據卷附中央信託局股份有限公司之公
    保系統資料所示，原告公保養老給付之支票業於90年3 月22
    日兌現。堪認原處分及所檢附公務人員退休金證書及公務人
    員退休證等文件，業依公務人員退休法施行細則第27條等規
    定於90年3 月2 日合法送達原告。原告主張：原處分之送達
    係由同事轉交，不符合行政程序法第67條以下關於送達之規
    定，故送達不生效力云云，自不足採。原處分及所檢附公務
    人員退休金證書及公務人員退休證等文件之送達並無原告所
    指造成原處分有行政程序法第111 條第7 款「其他具有重大
    明顯之瑕疵」之無效情事。何況，原告不服原處分，前於92
    年9 月1 日始提起復審，已逾越公務人員保障法第30條、第
    61條所定之提起復審之法定期間，公務人員保障暨培訓委員
    會92公審決字第0303號復審決定不受理，原告仍不服，向本
    院提起行政訴訟，請求撤銷原處分及上開復審決定，經本院
    以原告起訴不合法，以93年6 月30日93年度訴字第152 號裁
    定駁回，並經最高行政法院94年11月3 日94年度裁字第2341
    號裁定維持原裁定，亦有上開復審卷宗、本院及最高行政法
    院卷宗及裁定附卷可參，併此敘明。
  (三)按63年12月訂定發布之退休公務人員公保養老給付金額優惠
    存款要點第1 條明定，養老給付金額辦理優惠存款之範圍，
    以依公務人員退休法核准退休之人員，並依行政院公布之全
    國軍公教人員待遇支給辦法所定之公務人員俸額標準表支薪
    者為限。而84年11月18日修正發布之同要點第2 條第1 項規
    定：「退休公務人員公保養老給付金額依本要點辦理優惠存
    款，須合於下列各款條件：一、依公務人員退休法辦理退休
    。二、最後在職之機關係適用行政院訂定之全國軍公教員工
    待遇支給要點之公務人員俸額標準表支薪。三、依中華民國
    84 年7月1 日公務人員退休法修正施行前之公務人員保險年
    資，所核發之養老給付。」上開要點於88年7 月3 日及89年
    10月4 日二度修正均維持上開規定。退休公務人員退休金優
    惠存款制度之建立，係立法院法制委員會於48年7 月15日審
    議公務人員退休法修正草案時，基於早期公務人員每月待遇
    所得微薄，且其支領之一次退休金係以其最後在職之月俸額
    及本人實物代金為基數之內涵，造成退休實質所得偏低，為
    照顧退休人員生活，乃決議由被告邀請有關機關研商。被告
    爰與財政部於49年11月2 日會銜訂定發布退休公務人員退休
    金優惠存款辦法（現已修正為退休公務人員一次退休金優惠
    存款辦法）；而退休公務人員公保養老給付優惠存款制度，
    亦係基於上述因素及軍保退伍給付已得辦理優惠存款之考量
    ，由被告於63年12月17日訂定退休公務人員公保養老給付金
    額優惠存款要點後開辦。依87年7 月3 日修正發布退休公務
    人員公保養老給付金額優惠存款要點第2 條第1 項規定：「
    退休公務人員公保養老給付金額依本要點辦理優惠存款，須
    合於下列各款條件：(一)依公務人員退休法辦理退休。(二)最後
    在職之機關係適用行政院訂定之全國軍公教員工待遇支給要
    點之公務人員俸額標準表支薪。(三)依中華民國84年7 月1 日
    公務人員退休法修正施行前之公務人員保險年資，所核發之
    養老給付」。職是，退休公務人員除須依公務人員退休法辦
    理退休外，須其最後在職機關係適用行政院訂定之全國軍公
    教員工待遇支給要點之公務人員俸額標準表支薪，且依84年
    7 月1 日公務人員退休法修正施行前之公務人員保險年資所
    核發之公保養老給付，始得依該要點辦理優惠存款。上開優
    惠存款制度，係政府早期為照顧一般公教人員退休生活而建
    立之政策性福利措施，並非公教人員保險之法定給付項目，
    其超額利息亦由退休金支給機關編列預算支付，並非由保險
    費負擔，其所需經費既由退休金支給機關編列預算支應，而
    須經立法機關審查通過，已成為具形式意義之法律。優惠存
    款既為政策性補助措施，於政府預算有限之情況下，主管機
    關自得本其權責加以審酌得適用之對象與範圍，以期有限之
    資源發揮最大之效益。基於上開優惠存款要點之訂定，係屬
    被告之職權，於審酌政府財力負擔及各類公務人員待遇類型
    等因素，考量整體公益衡平原則，並兼顧退休公務人員之實
    質權益保障，於政府補助性支出之資源有限情況下，以退休
    公務人員最後在職機關係適用行政院訂定之全國軍公教員工
    待遇支給要點之公務人員俸額標準表支薪為其要件，亦即就
    上開優惠存款制度之對象與範圍為必要及限定性之分配，難
    謂與憲法第7 條之平等原則相牴觸（最高行政法院93年度判
    字第78號判決、94年度判字第1332號判決參照）。是原告主
    張：其於警察機關服務之期間較長，若以最後任職機關來認
    定有無優惠存款之權利，有違憲法平等原則、比例原則、核
    心保障原則及司法院釋字第542 號解釋云云，亦不足採。原
    處分及附件（指所附公務人員月退休金證書）所載「不得辦
    理優惠存款」，並無行政程序法第111 條第7 款「其他具有
    重大明顯之瑕疵」之無效情事。
  (四)從而，原告以原處分及附件（指所附公務人員月退休金保證
    書）所載「不得辦理優惠存款」部分有行政程序法第111 條
    第7 款規定之無效原因，提起本件確認無效之訴，為無理由
    ，應予駁回。
六、至於原告合併請求損害賠償部分，因該損害賠償之給付訴訟
    ，係以上述確認原處分及附件（指所附公務人員月退休金證
    書）所載「不得辦理優惠存款」部分無效訴訟為據，惟確認
    無效之訴既經認無理由予以駁回，其損害賠償之請求失所附
    麗，應併予駁回。
七、綜上所述，原告之訴為無理由，應予駁回。
據上論結，本件原告之訴為無理由，爰依行政訴訟法第98條第3
項前段，判決如主文。
中    華    民    國    95    年     5    月   10     日
                        第一庭審判長法  官  王立杰
                                    法  官  劉錫賢
                                    法  官  胡方新
上為正本係照原本作成。
如不服本判決，應於送達後20日內，向本院提出上訴狀並表明上
訴理由，如於本判決宣示後送達前提起上訴者，應於判決送達後
20日內補提上訴理由書（須按他造人數附繕本）。
中    華    民    國    95    年     5    月   10     日
                                    書記官  陳幸潔


司法院資訊處製作；財團法人民間司法改革基金會備份。
